【裁判字號】    97,交聲,1797
【裁判日期】    970829
【裁判案由】    聲明異議
【裁判全文】
臺灣高雄地方法院交通事件裁定        97年度交聲字第1797號
原處分機關  高雄市政府交通局
代  表  人  王國材
異  議  人
即受處分人  甲○○
                      之1
上列異議人因違反道路交通管理處罰條例案件，對於高雄市政府
交通局民國97年7 月9 日所為之處分（原處分案號：高市交裁字
第32-BG0000000號），聲明異議，本院裁定如下：
    主  文
原處分撤銷。
    理  由
一、異議意旨略以：異議人即受處分人甲○○於民國92年6 月3
    日下午5 時37分因於高雄市○○○路路段，有「機器腳踏車
    駕駛人未依規定戴安全帽」之違規，致遭裁決處新臺幣（下
    同）500 元罰鍰，惟本件違規時間迄今已逾5 年，異議人從
    未收過舉發通知單，是陳請撤銷原處分等語。
二、按行政程序法第72條第1 項規定：送達，於應受送達人之住
    居所、事務所或營業所為之，但在行政機關辦公室處所或他
    處會晤應受送達人時，得於會晤處所為之。再按違反道路交
    通管理事件統一裁罰基準及處理細則第11條第1 項第3 款規
    定：逕行舉發者，應按已查明之資料填註車牌號碼、車輛種
    類、車主姓名或地址，並於通知單上方空白處加註逕行舉發
    之文字後，由舉發機關送達被通知人。是依上開之規定，其
    受處分人有違反交通管理事件行為，則應先由舉發機關就其
    違規事實先予舉發，並由舉發機關填掣舉發單，再將舉發單
    交由受處分人收受或合法送達後，主管機關始得據以裁決，
    如違規行為有未經舉發，或舉發機關未填掣舉發單，或未受
    舉發單之合法通知時，主管機關均不得逕予裁決。
三、次按處理違反道路交通管理事件，有關文書送達之程序，依
    行政程序法之規定，違反道路交通管理事件統一裁罰基準及
    處理細則第5 條定有明文。行政程序法第78條第1 項第1 款
    復規定：「當事人應為送達之處所不明者，行政機關得依申
    請，准為公示送達。」。惟所謂「應受送達之處所不明」，
    須已用盡相當之方法探查，仍不知其應為送達之處所者，始
    足當之。而「不明」之事實，則應由聲請公示送達之人負舉
    證責任，並由法院依具體事實判斷（最高法院82年臺上字第
    272 號判例參照）。又行政程序法第78條第3 項雖規定：「
    當事人變更其送達之處所而不向行政機關陳明，致有第1 項
    之情形者，行政機關得依職權命為公示送達」，然依此規定
    為公示送達者，仍須具備下列3 項要件：當事人有變更其
    送達處所之情形；當事人未向行政機關陳明；致生同條
    第1 項第1 款「應為送達之處所不明」之結果。因之，若當
    事人「未陳明送達處所變更」，但尚未致生「應為送達處所
    不明」之結果者（例如：可透過戶籍查詢而得知新址者，即
    不能認為「應為送達處所不明」），行政機關即不得以當事
    人變更其送達處所而未向行政機關陳明為由，逕依行政程序
    法第78條第3 項之規定，對當事人為公示送達。
四、查本件舉發機關高雄市政府警察局交通警察大隊就異議人上
    開違規事實於92年6 月20日填掣高市警交相字第BG0000000
    號舉發違反道路交通管理事件通知單，並於92年6 月26日以
    113422號大宗掛號函件按監理機關所載車籍地址即「高雄市
    苓雅區○○○路22號2 樓」投遞，此有上開舉發違反道路交
    通管理事件通知單、高雄市政府警察局交通警察大隊97年8
    月8 日高市警交三字第0970021172號函、高雄市政府警察局
    92年7 月15日高市警交字第0920043609號函及舉發違反道路
    交通管理事件通知單公示送達公告暨應受送達人清冊各1 份
    在卷足稽（見本院卷第8 、14、16、17頁）。惟查異議人之
    戶籍地早於87年12月16日即已遷入至高雄市前鎮區○○○路
    969 巷1 弄3 號4 樓之1， 此有本院依職權調取異議人甲○
    ○個人基本資料查詢結果在卷可憑（見本院卷第23頁），足
    認上開舉發違反道路交通管理事件通知單並非向異議人之住
    居所、事務所或營業所送達，揆諸上開規定及說明，本件舉
    發機關就上開通知單所為之公示送達並非適法甚明；又舉發
    機關既未將舉發通知單合法送達，原處分機關即逕予裁決，
    自亦非合法。至原處分機關雖已將前揭裁決書送達異議人，
    固為異議人所不爭執，惟本件舉發違反道路交通管理事件通
    知單既未經合法送達，已如前述，則異議人顯無從自動繳納
    罰鍰或到案聽候裁決，原處分機關逕行裁決之期間亦無從起
    算。準此，尚不得以裁決書已合法送達為由，即認原處分機
    關前揭裁決合法。從而，本件異議為有理由，原處分應予撤
    銷，以資適法。
五、據上論斷，應依道路交通案件處理辦法第20條，裁定如主文
    。
中    華    民    國    97    年    8     月    29    日
                      交通法庭  法  官  葉文博
以上正本證明與原本無異。
如不服本裁定應於送達後5 日內向本院提出抗告狀。
中    華    民    國    97    年    8     月    29    日
                                書記官  李柏親


司法院資訊處製作；財團法人民間司法改革基金會備份。
